【裁判字號】    90,交易,77
【裁判日期】    900320
【裁判案由】    過失傷害
【裁判全文】
臺灣嘉義地方法院刑事判決                            九十年度交易字第七七號
    公  訴  人  臺灣嘉義地方法院檢察署檢察官
    被      告  丙○○
右列被告因過失傷害案件，經檢察官提起公訴（八十九年度偵字第七三二一號），本
院判決如左：
    主  文
丙○○因過失傷害人者，處拘役肆拾日，如易科罰金，以佰元折算壹日。
    事  實
一、丙○○於民國八十九年十月十二日下午五時十二分許，駕駛牌照號碼ＳＣ－一二
    四三號自用小客車，沿嘉義縣中埔鄉○○路○段（即省道臺十八線公路）由東往
    西方向行駛，途經東西向設有閃光黃燈行車管制號誌、南北向設有閃光紅燈行車
    管制號誌之嘉義縣中埔鄉○○路○段與中山新村產業道路交岔路口處，本應注意
    汽車行駛時，駕駛人應注意車前狀況，隨時採取必要之安全措施，行經交岔路口
    遇有閃光黃燈行車管制號誌時，車輛應減速接近，注意安全，小心通過，而依當
    時係晴天日間，柏油路面平坦、乾燥無缺陷，無障礙物視距良好，行車管制號誌
    正常，並無不能注意之情事，竟疏未注意前方及交岔路口車輛之動態，且遵守閃
    光黃燈行車管制號誌之指示，貿然駛入上開交岔路口，適有丁○○（未據起訴）
    騎乘牌照號碼ＯＱＭ－五一六號機車搭載其女乙○○沿屬支線道之中山新村產業
    道路由北往南方向欲進入前開南北向設有閃光紅燈行車管制號誌之交岔路口，亦
    疏未注意車前狀況，並遵守閃光紅燈行車管制號誌之指示，預先暫停於交岔路口
    前禮讓幹線道車先行，率爾駛入交岔路口，二車遂於前開交岔路口內發生碰撞，
    致乙○○當場受有左側脛骨幹閉鎖性骨折、左側小腿挫傷及皮下瘀血、左側肌肉
    韌帶及肌膜疾患等傷害。而丙○○於本件車禍發生後，於有偵查犯罪職權之機關
    或公務員查知犯人前，即向到場處理之嘉義縣警察局中埔分局頂六派出所警員戊○○坦承肇事，自首接受裁判。
二、案經被害人乙○○及其母丁○○、其父甲○○訴由嘉義縣警察局中埔分局報告臺
    灣嘉義地方法院檢察署檢察官偵查起訴。
    理  由
一、訊據被告丙○○對於右揭事實坦承不諱（本院卷第十八頁審理筆錄），核與告訴
    人乙○○、丁○○、甲○○指訴情節相符，復有道路交通事故調查報告表一份、
    現場照片六張附卷（偵查卷第六頁、第八頁至第十頁）足憑。又被害人乙○○確
    因本件車禍受有如事實欄所載之傷害，則有卷附仁友醫院和睦分院八十九年十月
    十五日診斷證明書一份可按（偵查卷第七頁）可按。而事故之交岔路口南北向設
    有閃光紅燈行車管制號誌，東西向設有閃光黃燈行車管制號誌，則據證人即嘉義
    縣警察局中埔分局頂六派出所警員戊○○於審理時證述屬實（本院卷第十九頁審
    判筆錄），亦有上開交岔路口之照片五幀在卷（本院卷第二十三頁及其反面）足
    查。
二、按汽車行駛時，駕駛人應注意車前狀況，隨時採取必要安全措施；汽車行駛至交
    岔路口，其行進、轉彎，應遵守燈光號誌之指示；閃光黃燈行車管制號誌表示「
    警告」之意，車輛遇此號誌時，應減速接近，注意安全，小心通過，道路交通安
    全規則第九十四條第三項、第一百零二條第一項第一款，道路交通標誌標線號誌
    設置規則第二百十一條第一項第一款各有明文。被告於前揭時、地駕駛汽車自應
    注意上開規定，且依當時係晴天日間，柏油路面平坦、乾燥無缺陷，無障礙物視
    距良好，行車管制號誌正常，並無不能注意之情事，有前開道路交通事故調查報
    告表可考，被告於應注意且能注意之情況下，行經交岔路口，遇閃光黃燈行車管
    制號誌，竟疏未注意車前狀況及交岔路口之車輛動態，並減速接近小心通過，致
    釀本件車禍，其有過失至為灼然。另按閃光紅燈表示「停車再開」之意，車輛遇
    此號誌時，應減速接近，先停止於交岔路口前，禮讓幹道車優先通行後認為安全
    時，方得續行，亦為道路交通標誌標線號誌設置規則第二百十一條第一項第二款
    所規定。被害人之母丁○○騎乘機車搭載被害人自屬支線道且設有閃光紅燈行車
    管制號誌之道路駛出時，亦未依前開規定注意車前狀況，並遵守閃光紅燈行車管
    制號誌之指示暫停禮讓幹線道車先行，貿然駛入交岔路口，對事故之發生應負主
    要過失責任。況本件車禍責任經送臺灣省嘉雲區行車事故鑑定委員會鑑定，亦為
    ：「丁○○駕駛重機車，行經閃光紅燈號誌交岔路口，支線道車未暫停讓幹線道
    車先行，為肇事主因；丙○○駕駛自小客車，行經閃光黃燈號誌交岔路口，未減
    速接近，注意安全，小心通過，為肇事次因。」等相同之認定，有前開鑑定委員
    會九十年二月十五日嘉鑑字第九○○○九○號函附之鑑定意見書一份在卷（偵查
    卷第九頁至第十一頁）可參，故本件車禍係因被告及被害人之母丁○○雙方之過
    失行為所併合肇致，甚為明確。而被害人係因本件車禍受有傷害，已如前述，是
    被告之過失行為與被害人之傷害結果間顯具有相當因果關係。事證明確，被告犯
    行洵堪認定。
三、核被告所為，係犯刑法第二百八十四條第一項前段之過失傷害罪。又被告於本件
    車禍發生後，於有偵查犯罪職權之機關或公務員查知犯人前，即向到場處理之嘉
    義縣警察局中埔分局頂六派出所警員戊○○坦承肇事，自首接受裁判等情，業據
    證人即前開警員戊○○到庭結證無訛（本院卷第十九頁審判筆錄），應依刑法第
    六十二條前段規定減輕其刑。爰審酌被告並無前科，有臺灣嘉義地方法院檢察署
    刑案資料查註紀錄表、臺灣高等法院被告全國前案紀錄表各一份在卷（偵查卷第
    二頁，本院卷第五頁）可按，素行堪稱良好，過失行為對於本件車禍之發生僅為
    次要因素，被害人之使用人即其母丁○○應負主要過失責任，被害人所受傷害程
    度之輕重，犯罪之動機、目的、方法，迄今仍未與被害人達成民事和解賠償損害
    ，並坦承犯行之態度等一切情狀，量處如主文所示之刑，並諭知易科罰金之折算
    標準。
據上論斷，應依刑事訴訟法第二百九十九條第一項前段，刑法第二百八十四條第一項
前段、第六十二條前段、第四十一條第一項前段，罰金罰鍰提高標準條例第一條前段
、第二條，判決如主文。
本案經檢察官陳美君到庭執行職務。
中      華      民      國    九十      年      三      月     二十     日
                                      臺灣嘉義地方法院刑事第二庭
                                          法  官  張  道  周
右正本證明與原本無異。
如不服本判決，應於判決送達後十日內向本院提出上訴狀( 應附繕本 )。
中      華      民      國    九十      年      三      月     二十一   日
                                          書記官  王  佩  湘
附錄本案論罪法條全文
刑法第二百八十四條第一項前段
因過失傷害人者，處六月以下有期徒刑、拘役或五百元以下罰金。


司法院資訊處製作；財團法人民間司法改革基金會備份。
